【裁判字號】    89,交上訴,44
【裁判日期】    890822
【裁判案由】    業務過失致死
【裁判全文】
臺灣高等法院高雄分院刑事判決          八十九年度交上訴字第四四號
    上  訴  人
    即  被  告  乙○○
    選任辯護人  吳剛魁  律師
右上訴人因業務過失致死案件，不服臺灣高雄地方法院八十八年度交自字第四號中華
民國八十九年四月二十七日第一審判決，提起上訴，本院判決如左：
      主      文
原判決撤銷。
乙○○從事業務之人，因業務上之過失致人於死，處有期徒刑壹年貳月，緩刑肆年。
      事      實
一、乙○○係以養蝦及駕駛大貨車為他人載運廢土為業，明知無適當之駕駛執照者不
    得駕駛汽車，竟於民國（下同）八十八年九月二十二日十三時三十分許，無照而
    駕駛其所有無牌照之拼裝貨車，沿屏鵝公路由北向南行駛，行經與屏東縣潮州鎮
    ○○路交岔路口時，適亦無照而駕駛車號ＰＫＬ－０１６號機車，並將其甫出生
    三月之孫蘇品豪縛綁於其背後之丁○○○亦行經該處等待紅燈，詎乙○○於紅燈
    轉變為綠燈時，剛好行至路口，並未停車，明知轉彎車應讓直行車先行，而依當
    時之天候、路況等情形並無不能注意之情事，卻未注意應先行察看丁○○○所駕
    駛之機車是否將直行，即冒然右轉，致其貨車擦撞及丁○○○所駕駛之機車而失
    去平衡，使丁○○○與蘇品豪均因而倒地，蘇品豪因而顱骨破裂腦組織外溢致當
    場死亡，丁○○○則受有右側肢體擦挫傷，乙○○則於事故發生後，即委由他人
    報警，並停留於現場，待於警員到場後，在警員知悉為其肇事前，即向警員表示
    為其肇事而為自首。
二、案經被害人丁○○○及死者蘇品豪之父母丙○○、甲○○向原審提起自訴。
      理      由
一、訊據上訴人即被告乙○○因不否認有於右開時地、無照駕駛無牌照之拼裝車，與
    丁○○○所騎之機車發生撞擊，致被害人蘇品豪當場死亡及自訴人丁○○○受有
    右側肢體擦挫傷之事實不諱，惟辯稱伊當時於紅燈變為綠燈而右轉時，自訴人丁
    ○○○尚停在路口，並未行駛，不料於其貨車轉至一半時，自訴人丁○○○之上
    開機車卻突然衝出，追撞伊貨車之車身，並隨即倒地且卡入貨車車下，並非伊駕
    駛貨車擦撞其機車。應係丁○○○當時頭包四角巾，妨礙視線及聽覺，又專注照
    顧懷中之嬰兒蘇品豪，致疏於注意，突然衝出，其亦與有過失，且伊係以養蝦為
    業，伊購買拼裝車，係欲載運廢土填充魚塭改植鳳梨，並非專司駕駛或載運廢土
    為業云云。
二、惟按轉彎車應讓直行車先行，道路交通安全規則第一百零二條第一項第六款定有
    明文，此規定自應為被告所明知並遵守，經查自訴人丁○○○行經前開肇事路口
    時，因紅燈而停留於該處路口，待轉為綠燈時，始繼續往前行駛，被告於車駛至
    該路口時則未停下等候，因剛好轉換綠燈，其即直接右轉等情，分別據自訴人丁
    ○○○及被告自警訊以迄本院審理時陳述明確，則被告係見路口剛轉綠燈即搶先
    右轉，並未讓直行車先行，已甚明顯，被告雖稱丁○○○突然衝撞其車身之詞，
    但觀諸卷附自訴人丁○○○前開機車之照片，僅左側車身有擦痕及機車之後部掉
    落，而車身前部則完好，並無損痕，且自訴人丁○○○之頭部、臉部及胸前均未
    受傷，此有偵查卷附之由屏東縣大順綜合醫院出具之診斷證明為憑，若如被告所
    言，係自訴人丁○○○將駕駛機車衝撞其貨車之車身，則該機車之前段及自訴人
    丁○○○之頭部、臉部及胸前顯不可能均毫無損傷，足認自訴人丁○○○之機車
    係於行進中遭被告之前開貨車擦撞後，倒地並進而遭被告之貨車壓到機車後部，
    並非如被告所言，係其已經右轉，自訴人丁○○○始行啟動，並衝撞貨車之車身
    ，則依前開道路交通安全規則之規定，被告於前開時地自應讓自訴人丁○○○先
    行通過後，始得右轉，且依當時之天候、路況均為正常，並無不能注意之情事，
    此有現場照片、現場圖及交通事故調查報告表在卷可稽，詎被告竟未注意及此，
    其駕駛行為之過失已經明顯，而台灣省高屏澎區車輛行車事故鑑定委員會及台灣
    省車輛行車事故覆議鑑定委員會均同此見解，認被告無照駕駛無牌拼裝車右轉未
    讓右側慢車道直行車先行為肇事原因，丁○○○無肇事因素，此有該鑑定委員會
    於八十八年十一月十五日以該會高屏澎鑑字第一五九六號及該覆議委員會於八十
    九年四月一日以該會府覆議字第八九００一七號函覆之鑑定意見可稽，且證人即
    到場處理之警員賴國勝亦認依現場跡證研判，應係被告之貨車，於右轉時，未讓
    直行之自訴人丁○○○之機車先行，致擦撞自訴人丁○○○之機車左側，而生本
    件事故，是該鑑定意見與證人賴國勝之證詞均應堪採信，被告之過失已堪認定；
    其辯稱丁○○○頭包四角巾，妨礙視線及聽覺，又專注照顧懷中嬰兒，疏於注意
    ，亦與有過失云云，應屬無稽。次查，證人陳慧玲雖於原審及本院審理中到庭結
    證稱，案發當時被告之前開貨車已經右轉，而自訴人丁○○○之機車卻突然加速
    直行而衝入並追撞被告貨車之車身等語，然證人陳慧玲之證詞顯與肇事現場所呈
    現之前述自訴人丁○○○機車之前段及自訴人丁○○○之頭部、臉部及胸前均毫
    無損傷之現像不符，再證人陳慧玲為被告之保險業務員，原即為舊識，而於案發
    當日又為被告前往醫院探視自訴人丁○○○之傷勢，嗣後又為被告之代理人出席
    調解委員會，與自訴人等商談和解事宜，顯見其與被告之交情非淺，其證詞即不
    免對於被告有所迴護，而難採信；另查，自訴人丁○○○雖指稱被告係駕駛前開
    大貨車自後追撞其機車，致其人車倒地等行，然依卷附照片所示，該機車卻未遭
    被告之貨車碾過，則自訴人丁○○○之機車即不可能既為被告貨車追撞，又未遭
    被告貨車之前輪碾過，而即行倒於被告貨車之右後輪前方，再依現場照片所示，
    自訴人丁○○○之機車，係遭被告貨車之右後輪擠壓，應堪認該機車後部之受損
    ，係因遭被告貨車車身擦撞而倒地後，再遭被告貨車之右後輪擠壓所致，且自訴
    人丁○○○於搭載其孫之途中，突遭被告之貨車擦撞倒地受傷，其心生驚慌並因
    而無法對於案發經過為詳實之記憶，亦為人之常情，是自訴人丁○○○此部分指
    述，即難採信，併此說明。此外並有相驗屍體證明書、勘驗筆錄、驗斷書、現場
    圖、交通事故調查報告表、現場照片等物附卷足稽。告訴人之受傷與被告之過失
    行為間並有相當因果關係，被告自應負過失致死及過失傷害罪責，罪證明確，被
    告犯行堪以認定。
三、本件被告係大貨車司機，從事載運廢土為業，此據其於偵查中供明稱：「（肇事
    無照拼裝車是）我的，平日有人叫我去載土我就去，是我的業務之一」等語（見
    相驗卷第十四頁），是被告顯係以載運廢土為其附隨業務，被告嗣後翻稱其並未
    開車為他人載土云云，要係卸責之詞，不足採信，證人陳慶利、卓文遠於本院審
    理時證稱被告係在養蝦，並未以開車幫人載土為業等語，核與被告在警訊之供述
    不符，顯非實在，應不足取，被告為從事駕駛業務之人，於執行業務中開車肇事
    ，致被害人蘇品豪於死及自訴人丁○○○受傷，核其所為，係犯刑法第二百七十
    六第二項之業務過失致死罪及同法第二百八十四條第二項前段之業務過失傷害罪
    ，其以一行為犯上開二罪，為想像競合犯，應從一重之業務過失致死罪處斷。又
    被告無照而駕駛大貨車，已經其於八十八年十月十三日之偵查中陳明，應依道路
    交通管理處罰條例第八十六條第一項之規定加重其刑；再被告於肇事後即委由他
    人報案，且於警員到場時坦承肇事，此經被告於警訊中陳明，並經警員載明於前
    開調查報告表上，應堪其已為自首，而依刑法第六十二條前段之規定減輕其刑，
    並先加後減之。
四、原審予以論罪科刑，固非無見，然查(一)業務過失傷害罪係告訴乃論之罪，非經被
    害人提出告訴或自訴，法院即不予受理，本案係經死者蘇品豪之父母丙○○、甲
    ○○及受傷之蘇明月向原審提起自訴，乃原判決於事實欄竟未明此旨，致法院
    審理此案即失所依據，自有未洽；(二)又被告行至前揭路口時，因剛好由紅燈轉換
    綠燈，其即未停車，而直接右轉，已如前述，原判決竟認被告亦在路口等待紅燈
    轉為綠燈，致與事實不符，被告上訴指稱其並非以駕駛為業務之人及自訴人丁○
    ○○亦與有過失云云，而指摘原判決認定事實有誤為不當，雖無理由，惟原判決
    既有可議，即屬無可維持，應由本院將原判決撤銷，審酌被告並無前科，有前科
    表在卷足憑，素行尚佳，因一時疏時注意而肇事，其無駕駛又駕駛無牌照之拼裝
   車，自訴人丁○○○亦無駕照，且因被告之過失致被害人蘇品豪死亡，自訴人丁
    ○○○受有右側肢體擦傷之傷害，於原審判決後已與自訴人成立和解，賠償損害
    等情狀，爰予科處有期徒刑壹年貳月。
五、末查被告前未曾受有期徒刑以上刑之宣告，本件係因過失犯罪，且已與被害人成
    立和解，經此偵審程序之教訓，信無再犯之虞，本院認前開徒刑之宣告，以暫不
    執行為適當，為勵自新，爰併予諭知緩刑肆年。
據上論結，應依刑事訴訟法第三百六十九條第一項前段、第三百六十四條、第二百九
十九條第一項前段、刑法第二百七十六條第二項、第二百八十四條第二項、第五十五
條、第六十二條前段、第七十四條第一款、道路交通管理處罰條例第八十六條第一項
、罰金罰鍰提高標準條例第一條前段，判決如主文。
中    華    民    國     八十九     年       八       月     二十二   日
                              臺灣高等法院高雄分院刑事第四庭
                                  審判長法官  莊  鎮
                                        法官  陳啟造
                                        法官  陳吉雄
右正本證明與原本無異。
如不服本判決，應於判決送達後十日內向本院提出上訴狀，其未述理由者並應於提
出上訴狀後十日內向本院補提理由書（應附繕本)。
                                      書記官  沈有進
中    華    民    國     八十九     年       八       月     二十四   日
附錄：本判決論罪科刑法條：
刑法第二百七十六條第二項：
從事業務之人，因業務上之過失犯前項之罪者，處五年以下有期徒刑或拘役，得併科
三千元以下罰金。
刑法第二百八十四條第二項：
從事業務之人，因業務之過失傷害人者，處一年以下有期徒刑、拘役或一千元以下罰
金。致重傷者，處三年以下有期徒刑、拘役或二千元以下罰金。
                                                                    Ｊ


司法院資訊處製作；財團法人民間司法改革基金會備份。
